臺灣高等法院刑事判決　　　　　　　　93年度上訴字第1598號
上　訴　人
即　被　告　乙○○
選任辯護人　李怡卿律師
　　　　　　許巍騰律師
上列上訴人因毒品危害防制條例案件，不服臺灣桃園地方法院93
年度訴字第5 號，中華民國93年4 月6 日第一審判決（起訴案號
：臺灣桃園地方法院檢察署92年度偵字第6139號），提起上訴，
本院判決如下：
    主  文
原判決撤銷。
乙○○連續販賣第一級毒品，累犯，處有期徒刑拾壹年，褫奪公
權陸年。
扣案之海洛因參包（合計淨重伍點零伍公克）均沒收銷燬之；扣
案之包裝袋（重計零點陸壹公克）及分裝膠管壹支均沒收；未扣
案販賣毒品所得新臺幣參仟元沒收，如全部或一部不能沒收時，
以其財產抵償之。
    事  實
一、乙○○前因違反麻醉藥品管理條例案件，經原審83年度訴字
    第1577號判處應執行有期徒刑5年6月確定，刑期起算日期為
    民國84年2月10日，於85年8月30日假釋出監，尚餘殘刑3年4
    月14日未執行，惟其於86年3、4月間之假釋期間內，復因故
    意違反麻醉藥品管理條例案件，經本院86年度上易字第6847
    號判決處有期徒刑8月確定，經撤銷前開假釋，應合併執行4
    年14日（即前述8月徒刑及3年4月14日殘刑之總和），於87
    年5月4日入監執行，至89年7月21日假釋出獄，於91年4月24
    日假釋期滿，假釋未經撤銷，所餘刑期以已執行論。
二、詎其猶不知悔改，明知海洛因係毒品危害防制條例所規定之
    第一級毒品，不得持有、販賣，竟意圖營利，基於販賣海洛
    因之概括犯意，先於92年3 月9 日前某日，在不詳地點向年
    包裝）新臺幣（下同）1000元之代價販入不詳數量之海洛因
    ，並加以分裝為每小包0.2 公克後（不含包裝），分別於92
    年3 月9 日上午某時、10日上午某時、12日下午4 時，連續
    在其位於桃園縣桃園市○○街124巷8號住處，以每小包0.2
    公克（不含包裝）1000元之價格，出售海洛因各1 小包予甲
    ○○（甲○○所涉施用第一級毒品之部分，另由臺灣桃園地
    方法院檢察署檢察官偵查），因而賺取價差，乙○○為使甲
    ○○方便與其聯絡，並於92年3 月12日販售海洛因予甲○○
    時，將其使用之0000000000號行動電話號碼，抄寫在甲○○
    之手掌上，嗣於同年月12日下午4 時30分許，甲○○向乙○
    ○購得海洛因後，在桃園縣桃園市○○街136 號前，為警查
    獲，除發現甲○○手掌上之行動電話號碼外，並扣得甲○○
    甫由乙○○處購得之海洛因一小包（淨重0.2 公克、包裝重
    0.2 公克）；而查獲員警為免打草驚蛇，延至同年月26日下
    午4 時50十分許，始持法院核發之搜索票至乙○○上開住處
    搜索，並扣得海洛因兩包（純度51.18 ％、合計淨重4.85公
    克、包裝重合計0.41公克）及乙○○所有供犯罪所用之分裝
    膠管1 支，因而查獲本案。
三、案經桃園縣警察局中壢分局報請臺灣桃園地方法院檢察署檢
    察官偵查起訴。
    理  由
一、訊據被告乙○○固不否認於前揭時、地為警查獲其持有海洛
    因之事實，惟矢口否認有前揭犯行，於原審及本院均辯稱：
    前開為警查獲之海洛因係「阿明」所寄放，伊並無販賣海洛
    因予甲○○云云。辯護人則以證人甲○○若供出毒品來源，
    則其持有毒品之犯行，即有減輕其刑之利益，其陳述有虛偽
    之危險性等語為被告辯護。
二、按被告以外之人於審判外之言詞或書面陳述，除法律有規定
    者外，不得作為證據，刑事訴訟法第159 條固有明文。然被
    告以外之人於審判中有所在不明而無法傳喚或傳喚不到之情
    形，其於司法警察調查中所為之陳述，經證明具有可信之特
    別情況，且為證明犯罪事實之存否所必要者，得為證據，同
    法第159 條之3 第3 款亦有明文。查本案向被告購買海洛因
    之證人甲○○雖僅於警詢時有所陳述，嗣於偵審中均未到庭
    ，經原審查詢甲○○
    政連結作業系統、送達證書、拘票、報告書各1 份在卷可稽
    （見原審卷第18、76、89、91頁），是證人甲○○於審判中
    有所在不明而傳喚不到之情形，於本院雖查得甲○○行蹤，
    得知其在93年7月9日入監，並在監獄中上吊自殺，經送桃園
    敏盛醫院鑑定其精神狀態，認其目前呈現昏迷狀態，無任何
    眼神、言語或動作反應，已達心神喪失等情，有台灣桃園地
    方法院93年9月21日桃院興刑益93訴441字第0930028460號函
    及敏綜合醫院93年12月9日敏醫字第第0930004422號函（含
    精神鑑定報告書）附本院卷可憑，則證人甲○○於此即為審
    判中有身心障礙致無法陳述之情況，然證人甲○○於警詢時
    所為之證述，具有相當可信之特別情況，且為證明被告販賣
    第一級毒品海洛因犯罪事實之存否所必要（此部分詳後述）
    ，揆諸前揭法條意旨，證人甲○○於警詢時所為之陳述，自
    具有證據能力，合先敘明。
三、經查：
    （一）本件員警當場於被告乙○○住處查扣之白色粉末2包
          ，經送法務部調查局以化學呈色法、氣相層析質譜儀
          分析法鑑定，其結果認為送驗白粉2包均含有第一級
          毒品海洛因成分，淨重4.85公克（包裝重0.41公克）
          ，純度51.18％，此有該局92年5月6日調科壹字第080
          006318號鑑定通知書1紙在卷可稽（見偵卷第62頁）
          ，可知扣案之白色粉末確為海洛因無訛。
    （二）被告雖於偵審時辯稱：前開扣案之海洛因係綽號「阿
          明」之男子所寄放云云（見偵卷第60頁背面、原審卷
          第82頁），惟被告於警詢時供承前開海洛因為其所有
          ，且係向「阿明」以每次1錢半至2錢不等之數量購得
          等語（見偵卷第8頁背面、第9頁背面、第10頁），是
          其前開辯稱是否屬實，已有可疑。又由前揭海洛因查
          獲地點及裝置係在被告位於桃園縣桃園市○○街124
          巷8號住處中之波卡洋芋片罐內，而該罐內同時尚有
          注射針筒及分裝工具膠管之情節觀之（此部分詳見被
          告之警詢筆錄及搜索、扣押筆錄，參偵卷第8頁背面
          、18、19頁），扣案之海洛因顯然係處於隨時可供吸
          食或分裝之情況下為之，然海洛因係屬違禁物品，政
          府懸為禁令查緝甚嚴，是屬物稀價昂取得不易，故「
          阿明」豈可能單純寄放於被告處，使被告可隨時無償
          吸食或提供予他人分食，是被告前開於偵審中之辯稱
          ，顯與常情有違，並不足採，應以其於警詢時之供述
          ，即前開扣案之海洛因乃係其向「阿明」購得，為其
          所有等情，始符真實。
    （三）而證人甲○○復於警詢時明確證述：伊共向被告買過
          3次海洛因，每次交易都是1000元，時間分別是92年3
          月9日上午1次、92年3月10日早上1次及92年3月12日
          下午4時1次，每次交易毒品都是被告住處1樓房間內
          交易等語屬實（見偵卷第16頁），再佐以甲○○於上
          述最後1次向被告購得海洛因後，旋為警於92年3月12
          日下午4時30分許，在被告住處附近之桃園縣桃園市
          ○○街136號前查獲，並當場為警由甲○○之身上扣
          得海洛因1小包之情節，此部分之事實，除經甲○○
          於警詢證述綦詳外（見偵卷第16頁甲○○之警詢筆錄
          ），並有甲○○持有之白色粉末1包經鑑驗含有海洛
          因成分之法務部調查局出具之92年4月2日調科壹字第
          080006264號鑑定通知書1紙在卷可按（見原審卷第68
          頁）；另參酌於92年3月12日下午4時30分許，在上揭
          地點查獲甲○○持有海洛因之員警陳嘉祥於原審審理
          之證述：該案是由伊本人查獲，當天伊接獲線報得知
          被告在販毒，伊即在龍山街124巷巷口埋伏，並注意
          附近之人，發現甲○○神色緊張往被告家進去，故於
          巷口等甲○○出來，甲○○是用跑的出來，伊即靠過
          去表明身分，甲○○當場就嚇到了，伊即詢問甲○○
          身上有無帶違禁品，甲○○就把口袋內之毒品拿出，
          並說明是向被告買的，伊即將甲○○帶回分局偵訊，
          並把被告之刑案照片調出供甲○○指認，甲○○供稱
          當天就是跟被告購買海洛因，且伊在現場查獲甲○○
          時，發現甲○○手上有註記電話號碼即0000000000，
          伊有問電話有何用，甲○○說是被告為了方便留給他
          聯繫用等語綦詳（見原審卷第83頁），核與前述陳銘
          雄之證述相符，是證人甲○○於警詢時所為之證述，
          應屬真實。故被告販賣予甲○○之海洛因，顯係於被
          告第1次販售予甲○○之92年3月9日前某日，向「阿
          明」購得，如此被告始有海洛因可供販賣予甲○○。
    （四）又被告為警查獲時，除扣得上述海洛因外，尚扣有手
          機序號00000000000000號之摩托羅拉Ｖ70型手機1支
          （含0000000000號ＳＩＭ卡1張），而被告亦坦承該
          手機為其所有無誤（見偵卷第61、82頁、原審卷第97
          頁），經檢察官調閱92年3月份之通聯紀錄發現，該
          支手機係搭配門號0000000000號ＳＩＭ卡通話，此有
          和信電訊股份有限公司出具之通聯紀錄1份附卷可參
          （見偵卷第63至78頁），是被告於92年3月間確有使
          用扣案之手機搭配門號0000000000號ＳＩＭ卡通話一
          節，應堪認定。被告雖偵查時辯稱：0000000000號之
          門號，伊雖使用過，但已於92年2月底遺失云云（見
          偵卷第83頁），然由上開通聯紀錄得知，被告前開辯
          稱應不足採。準此，被告既確有使用0000000000號門
          號通訊，則參酌證人甲○○於92年3月12日下午4時30
          分許，向被告購買海洛因後，在被告住處附近為警查
          獲，並於甲○○手掌上發現前述0000000000號行動電
          話之記載（此有卷附警方於查獲後所拍攝之照片1張
          為證，見偵卷第26頁），足認證人甲○○前述於警詢
          時證述：被告將其使用之行動電話寫在伊手掌上等情
          （見偵卷第16頁），確屬實情。綜觀全案查獲之情節
          ，證人甲○○於警詢時之證詞，確具有相當可信之特
          別情況，而堪以採信。是被告於前開時地曾連續3次
          以每小包1000元之代價，出售海洛因予甲○○之事實
          ，已堪認定。至辯護人以證人甲○○因持有毒品被查
          獲，若供出其來源當可減輕其刑責，從而其論述應具
          虛偽之危險性云云，惟毒品危害防制條例第17條固有
          供出毒品來源因而破獲者，得減輕其刑之規定，然第
          16條則亦有栽贓誣陷或誣告他人犯本條例之罪者，處
          以所誣告之罪之刑之規定，若單純以法律所規定之加
          重減輕事由，據以推斷證人陳述是否有不當偏頗之效
          應，不僅毫無意義，證人亦無須為其具結後之陳述受
          到究責時捨輕就重。況證人之陳述，有無受到外部訊
          息而受到影響，自易立證檢驗證人陳述之可信度，法
          院為求事實真象，非不得依聲請或依職權為外部訊息
          ，如挾怨或受唆使等為調查；若僅由於法律之規定，
          陳述人之陳述，受有附帶利益，其陳述之真實性就只
          能於其陳述中檢驗，不能以法律規定之事實為彈劾之
          理由，亦即法律一方面賦予利益，一方面又可因此彈
          劾其品德，是辯護人以法律所規定之事項質疑證人陳
          銘雄為以上證述之動機，尚非可採。
    （五）再由被告為警查獲時，所扣得之2包海洛因之數量合
          計4.85公克（不含包裝，見前述鑑定通知書），而陳
          銘雄為警查獲時，所扣得甫向被告購得海洛因1小包
          之數量為0.2公克（不含包裝，詳前述鑑定通知書）
          觀之，可知甲○○3次向被告購買海洛因之數量均為
          0.2公克（不含包裝），蓋價格既均為1000元，則數
          量當屬一致，始與常情相符。故可認定被告於向「阿
          明」購得數量較多之1錢半或2錢之海洛因後，尚經分
          裝為每小包0.2公克（不含包裝），始出售予甲○○
          ，衡諸前已述及之海洛因為政府懸為禁令查緝甚嚴，
          屬物稀價昂得來不易之違禁品，被告復將購入海洛因
          分裝為數量甚少之包裝後出售，因而賺取價差。是其
          應有販賣海洛因牟利之意圖，至為灼然。
    （六）綜上所述，被告空言否認無販賣海洛因云云，核不足
          採。本件事證已臻明確，應予依法論科。
四、查海洛因係毒品危害防制條例第2 條第列之第一級毒品，被
    告販賣海洛因之行為，係犯毒品危害防制條例第4 條第1 項
    之販賣第一級毒品罪。其持有海洛因之低度行為，應為販賣
    之高度行為所吸收，不另論罪。又其3 次販賣海洛因之行為
    ，時間緊接，方法相同，所犯係構成要件相同之罪名，顯係
    基於概括之犯意反覆為之，為連續犯，應依刑法第56條之規
    定，論以1罪。另被告前因違反麻醉藥品管理條例案件，經
    原審83年度訴字第1577號判處應執行有期徒刑5年6月確定，
    刑期起算日期為84年2月10日，於85年8月30日假釋出監，尚
    餘殘刑3年4月14日未執行，惟其於86年3、4月間之假釋期間
    內，復因故意違反麻醉藥品管理條例案件，經本院86年度上
    易字第6847號判決處有期徒刑8月確定，經撤銷前開假釋，
    應合併執行4年14日（即前述8月徒刑及3年4月14日殘刑之總
    和），於87年5月4日入監執行，至89年7月21日假釋出獄，
    於91年4月24十四日假釋期滿，假釋未經撤銷，所餘刑期以
    已執行論，此有本院被告全國前案紀錄表在卷可稽，並據原
    審向臺灣宜蘭監獄調取前開判決、執行指揮書、法務部核准
    假釋函等相關資料，核閱屬實，有臺灣宜蘭監獄93 年1月15
    五日宜監總籍字第025號卷附被告出監資料一份在卷可佐，
    再經原審調閱臺灣桃園地方法院89年度執護字第606號保護
    管束卷宗，審認無誤，是被告前受有徒刑執行完畢，於5年
    內再犯本件最重本刑為有期徒刑以上之罪，應依刑法第47條
    規定論以累犯。惟因販賣第一級毒品罪之法定本刑為死刑、
    無期徒刑，故就所論連續犯及累犯部分，均不得加重其刑。
    又被告此次犯罪，其販賣毒品之數量，及經搜扣之數量，均
    屬微量，犯罪情節尚輕，犯罪情狀頗值憫恕，若處以最低度
    刑猶嫌過重，乃依刑法第59條規定，減輕其刑。
五、原審據以論罪科刑固非無見，惟被告以上犯行致有情輕法重
    並值憫恕之情形，原審未依刑法第59條規定減輕其刑，稍有
    未洽，被告上訴意旨否認犯罪，固無足取，但原判決既有可
    議，仍應由本院將之撤銷改判。爰審酌被告為圖一己私利，
    販賣海洛因，危害社會治安，且其有事實欄所載之前科，足
    見其素行不良，又犯後否認犯行，亦難認有悔改之意，復參
    酌本案僅查獲被告販售毒品予甲○○一人，獲利有限，及扣
    案之毒品數量尚非鉅大等一切情狀，量處如主文第2項所示
    之刑，並諭知褫奪公權陸年。
六、末查扣案之白色粉末3包（包括甲○○為警查獲時，所扣得
    之白色粉末1包），業經鑑驗含有海洛因之成分（合計淨重5
    .05 公克），已見前述，又包裝袋（含甲○○為警查獲之包
    裝，合計重0.61公克）為毒品之外包裝，乃防毒品裸露、潮
    濕及便於攜帶，為被告所有供販賣毒品所用之物（最高法院
    93年度台上字第5746號判決）。另扣案之分管膠管1支，亦
    係被告所有，業據被告供述在卷（見原審卷第62頁），且係
    供被告販賣海洛因予甲○○前，分裝海洛因所用之物，應依
    毒品危害防制條例第19條第1項宣告沒收。至於被告販賣海
    洛因予甲○○3次，每次1000元，共計販賣海洛因所得為300
    0元，亦應依同條例第19條第1項之規定諭知沒收，如全部或
    一部不能沒收時，以其財產抵償之。再扣案之序號00000000
    000000號之摩托羅拉Ｖ70型手機1支（含0000000000號ＳＩ
    Ｍ卡1張），雖足資佐證甲○○於警詢時之陳述具有相當之
    可信性，然並無證據足認該支手機（含0000000000號ＳＩＭ
    卡1張）係供被告販賣海洛因所用之物，自不得宣告沒收；
    而其餘扣案之安非他命夾鍊袋1只、注射針筒2支及吸食器1
    個等物，均與被告所犯販賣海洛因之本案無涉，爰不另行宣
    告沒收（銷燬之），附此敘明。
據上論結，應依刑事訴訟法第369 條第1 項前段、第364 條、第
299 條第1 項前段，毒品危害防制條例第4 條第1 項、第18條第
1 項前段、第19條第1 項，刑法第11條、第56條、第47條、第59
條、第37條第1項，判決如主文。
本案經檢察官張啟彬到庭執行職務。
中    華    民    國    94    年    1     月    26    日
                  刑事第六庭審判長法  官  許  國  宏
                                  法  官  林  勤  純
                                  法  官  洪  光  燦
上正本證明與原本無異
如不服本判決，應於收受送達後10日內向本院提出上訴書狀，其
未敘述上訴之理由者並得於提起上訴後10日內向本院補提理由書
（均須按他造當事人之人數附繕本）。
                                  書記官  陳  玉  嬋
中    華    民    國    94    年    1     月    27    日
附錄：本案論罪科刑法條全文
毒品危害防制條例第4條第1項
製造、運輸、販賣第1 級毒品者，處死刑或無期徒刑；處無期徒
刑者，得併科新臺幣一千萬元以下罰金。
製造、運輸、販賣第2 級毒品者，處無期徒刑或七年以上有期徒
刑，得併科新臺幣七百萬元以下罰金。
製造、運輸、販賣第3 級毒品者，處五年以上有期徒刑，得併科
新臺幣五百萬元以下罰金。
製造、運輸、販賣第4 級毒品者，處三年以上十年以下有期徒刑
，得併科新臺幣三百萬元以下罰金。
製造、運輸、販賣專供製造或施用毒品之器具者，處一年以上七
年以下有期徒刑，得併科新臺幣一百萬元以下罰金。
前五項之未遂犯罰之。
毒品危害防制條例第18條
查獲之第1、2級毒品及專供製造或施用第1、2級毒品之器具，不
問屬於犯人與否，均沒收銷燬之；查獲之第3、4級毒品及製造或
施用毒品之器具，無正當理由而擅自持有者，均沒入銷燬之。但
合於醫藥、研究或訓練之用者，得不予銷燬。
前項合於醫藥、研究或訓練用毒品或器具之管理辦法，由法務部
會同行政院衛生署定之。
毒品危害防制條例第19條第1項
犯第4 條至第9 條、第12條、第13條或第14條第1 項、第2 項之
罪者，其供犯罪所用或因犯罪所得之財物，均沒收之，如全部或
一部不能沒收時，追徵其價額或以其財產抵償之。
為保全前項價額之追徵或以財產抵償，得於必要範圍內扣押其財
產。
犯第 4 條之罪所使用之水、陸、空交通工具沒收之。
